臺灣臺北地方法院民事判決　九十一年度簡上字第一一六號
　　上　訴　人　丁○○
　　訴訟代理人　甲○
　　被上訴人　　中國信託商業銀行
　　法定代理人　丙○○
　　訴訟代理人　戊○○
　　　　　　　　乙○○
右當事人間請求清償債務事件，上訴人對於中華民國九十年十二月二十日本院台北簡
易庭九十年度北簡字第一九五五八號第一審判決提起上訴，本院判決如左：
    主  文
原判決廢棄，發回台灣台北地方法院台北簡易庭。
    事  實
甲、上訴人方面：
壹、聲明：
一、原判決廢棄。
二、右廢棄部分，被上訴人於第一審之訴及其假執行之聲請均駁回。
貳、陳述：除與原審判決書所載者相同茲予引用外，補稱：
一、上訴人於民國九十年十二月十二日原審辯論日期確實有出庭，原審判決竟謂「…
    …本件被告（即上訴人）經合法通知，未於言詞辯論期日到場……准由原告一造
    辯論……」等云云，已屬程序違法，故原審判決未審酌上訴人之答辯及程序違法
    ；應予廢棄。
二、按「定型化契約條款如有疑義時，應為有利消費者之解釋」，消費者保護法第十
    一條第二項定有明文。上訴人申請信用卡所簽定之契約，屬於定型化契約，先為
    敘明。
三、信用卡為電腦之設計及操作，常見紛爭除消費者欠款未付外，報紙資訊亦常報導
    ，許多因電腦駭客盜領或銀行內部人員洩漏資訊勾結外人以電腦或提款機盜領等
    情事，未必因消費者即持卡者之保管不當而產生之盜領問題。本件上訴人接獲廒
    上訴人之催款通知單時，即判斷因遭人盜領而報警處理，被上訴人應舉證上訴人
    因何欠款；本件被上訴人即原審原告起訴時，主張上訴人是消費欠款，嗣後又改
    稱是預借現金欠款，前後不一，且被上訴人均推稱上訴人保管卡片不當導致被人
    盜領云云。
四、被上訴人稱「……上訴人可能找他人故意洩漏密碼，再由該第三人盜領款，而故
    意不付給銀行錢……」，按故意盜領取款、向警察機關謊報案件，須負詐欺、偽
    造文書及誣告罪之罪責，且前開之罪均為重罪，上訴人不可能為只獲利十萬元，
    而與人同犯前開重罪；況上訴人與被上訴人間，向來繳款正常並無違約情事，因
    發現遭人盜刷而向警察機關報案，經警察機關盜領之錄影帶，錄影帶上取款之人
    亦非上訴人。
、證據：援用原審之立證方法，另補提原審筆錄影本、剪報、催款通知單、報警證
          明等件為證。
乙、被上訴人方面：
壹、聲明：駁回上訴。
貳、陳述：除與原審判決書所載者相同茲予引用外，補稱：
一、上訴人於八十六年八月十四日向被上訴人請領信用卡，依信用卡條款（下稱約定
    條款）第六條第二項規定，持卡人即上訴人之信用卡屬於被上訴人之財產，持卡
    人應妥善保管及使用信用卡，上訴人主張九十年七月份之消費明細中，關於預借
    現金部分非上訴人所為，縱令屬實，亦係上訴人未盡善良管理人之注意義務所致
    ，將卡片遺失或交由第三人使用，顯係有故意或重大過失。況上訴人未曾向被上
    訴人辦理掛失信用卡手續，難謂已盡妥善保管卡片之義務。
二、上訴人所預借之現金共四筆，總計為十萬元，雖上訴人否認此部分為上訴人所為
    ，惟上訴人仍須對此項消費借款負責，理由分述如下：
（一）依ＶＩＳＡ＆ＭＡＳＴＥＲ組織，對於信用卡之使用辦法中規定，預借現金係
      信用卡功能之一，其使用辦法，由各發卡銀行訂立之辦法辦理。
（二）上訴人使用預借現金，須有信用卡及密碼方可使用，本件預借現金款項部分，
　　　均在自動提款機中提出，故無法提出此等款項消費簽單。
（三）被上訴人之中國信託卡友手冊已告知卡友會主動將密碼及卡片分開寄送，並請
　　　持卡人將密碼及卡片分開妥當保管。執此，債務人顯然未盡妥善保管卡片及預
　　　借現金密碼義務，讓第三人取得卡片及知悉預借現金密碼，對此款項自應負責
　　　。
三、現行金融實務對於預借現金密碼之所以課予持卡人更重之保管責任，其主要原因
　　在於持信用卡至自動提款機辦理預借現金，其外在行為等同於持金融卡領款，機
　　器所能識別者僅卡及密碼，至於領款人是否為有權持卡人，則非機器所能辨識，
　　預借現金之密碼除持卡人外，絕無第二人知悉（包含銀行處理相關事務之人員亦
　　同），一旦有人持卡至ＡＴＭ預借現金，只要密碼正確即視為持卡人本身所為，
　　此觀諸信用卡約定條款第十七條第三項有關持卡人辦理掛失手續之相關冒用損失
　　負擔之約定：「在自動化設備辦理預借現金部分，持卡人辦理掛失停用手續前之
　　冒用損失由持卡人全部負責」即本此精神而為；舉重以明輕，本件上訴人並未遺
　　失卡片亦未辦理掛失手續，該預借現金自應由其負全部責任。
四、現行金融實務運作所謂偽冒調查，主要是指偽卡盜刷，ＡＴＭ預借現金非其運作
　　範圍，其原因除前述ＡＴＭ預借現金本身性質特殊及其密碼保密嚴謹外，亦須有
　　正確密碼方能使用。
、證據：援用原審之立證方法。
    理  由
一、本件被上訴人於原審起訴主張上訴人於民國八十六年八月十四日向原告請領信用
    卡使用，迄九十年七月共積欠消費款十萬一千六百六十元，其中本金部分九萬八
　　千五百六十元，餘為預借現金手續費，爰依信用卡契約請求上訴人給付十萬一千
　　六百六十元，並就其中本金部分九萬八千五百六十元自九十年八月十六日起至清
　　償日止，按年息百分之二十計算之利息，暨按年息百分之二計算之違約金，並於
　　本院審理中補稱預借現金之密碼只有上訴人本人知悉，若無密碼則無法預借現金
　　，本件縱非上訴人本人前往提款機操作預借現金，然上訴人既未掛失卡片，則顯
　　係上訴人未妥善保管密碼，以致將密碼洩漏，甚或將卡片交由第三人使用，上訴
　　人自仍應就預借現金部分負清償之責。上訴人於原審辯稱本件係遭他人盜領預借
　　現金，卡片並未遺失，上訴人業已報案，並於本院審理中補稱上訴人於原審最後
　　言詞辯論期日確有到庭為爭執，然原審竟以上訴人未到庭，為一造辯論判決，未
　　審酌上訴人之答辯，程序顯有重大瑕疵；且經上訴人向警局調閱錄影帶，提領預
　　借現金之人並非上訴人，目前電腦駭客仍有可能於上訴人未交付卡片或洩漏密碼
　　之情況下從事盜領，本件預借現金既非上訴人所提領，上訴人自無庸負責等語，
　　資為抗辯。
二、按第一審之訴訟程序有重大之瑕疵者，第二審法院得廢棄原判決，而將該事件發
    回原法院。但以因維持審級制度認為必要時為限，民事訴訟法第四百五十一條第
    一項定有明文，且本條規定於簡易程序亦有準用，此觀民事訴訟法第四百三十六
    條之一第三項自明。經查，本件上訴人於九十年十二月十二日原審最後言詞辯論
    期日確有到庭，且業已提出答辯，表示係遭盜領預借現金，卡片並未遺失，請求
    駁回原告之訴及假執行之聲請，此有原審九十年十二月十二日言詞辯論筆錄、報
　　到單在卷可稽，然原審於判決書中竟漏未審酌上訴人之答辯，逕以上訴人經合法
　　通知未到庭而為一造辯論判決，其程序確有重大瑕疵，且有害上訴人之審級利益
　　，上訴人指摘原判決不當，上訴人求予廢棄，非無理由，爰依前開規定廢棄原判
　　決，發回台灣台北地方法院台北簡易庭。
三、據上論結，本件上訴為有理由，依民事訴訟法第四百三十六條之一第三項、第四
    百五十一條第一項，判決如主文。
中　　　華　　　民　　　國　　九十一　　年　　 十二 　　月　　三十一　　日
　　　　　　　　　　　　　　　　　　民事第六庭審判長法官　林惠瑜
　　　　　　　　　　　　　　　　　　　　　　　　　　法官　姜悌文
　　　　　　　　　　　　　　　　　　　　　　　　　　法官　陳怡雯
右為正本係照原本作成
不得上訴。
中　　　華　　　民　　　國　　九十二　　年　 　　一　　月 　　　二　　　日
　　　　　　　　　　　　　　　　　　　　　　　法院書記官　謝梅琴
